【裁判字號】    94,重上更(一),9
【裁判日期】    950111
【裁判案由】    損害賠償
【裁判全文】
臺灣高等法院民事判決               94年度重上更(一)字第9號
上  訴  人  甲○○
訴訟代理人  陳清進律師
            沙慧貞律師
複代理人    張瑄律師
被上訴人    乙○○
訴訟代理人  粘舜權律師
上列當事人間損害賠償事件，上訴人對於中華民國91年7月12日
臺灣板橋地方法院90年度訴字第896號第一審判決提起上訴，經
最高法院發回更審，本院於94年12月28日言詞辯論終結，判決如
下：
    主  文
原判決廢棄。
被上訴人在第一審之訴及其假執行之聲請均駁回。
第一、二審及發回前第三審訴訟費用由被上訴人負擔。
    事實及理由
一、被上訴人主張：伊於民國（下同）86年3月31日向上訴人購
    買門牌號碼為台北縣三重市○○○路172之1號6樓房地，價
    金為新台幣（下同）0000000元，伊因見系爭房屋裝潢新穎
    ，並經伊妻徐鶴娟詢問上訴人該房屋是否為輻射屋或海砂屋
    ，上訴人答稱該房屋絕非輻射屋，亦非海砂屋，更保證如有
    問題，願負全責，詎伊於86年4月間搬進系爭房屋居住數月
    後，全新裝潢之天花板上方常常聽聞碎石掉落之敲擊聲，天
    花板亦因陸續掉落水泥塊，日益載重不堪負荷而下垂，至八
    十九年初，情況已極為嚴重，經伊僱用水泥師傅至現場觀察
    並拆除天花板，大批水泥石塊瞬間掉落，始知悉裝潢後面，
    水泥掉落、鋼筋完全鏽蝕，經查應係海砂屋，經僱人補強，
    花費926311元等情，爰依民法第359條、第360條、第226條
    、第227條、第256條、第259條、第260條規定，先位聲明：
    上訴人應給付0000000元（含系爭房地價金0000000元及修補
    費用926311元）及法定遲延利息；備位聲明：上訴人應給付
    926311元及法定遲延利息。原審依被上訴人先位聲明，判命
    上訴人應給付0000000元及自90年11月10日起至清償日止按
    年息5%計算之利息。上訴人不服提起上訴，被上訴人於本院
    聲明：上訴駁回。
二、上訴人則以：伊於82年3月間自前手即訴外人黃國安購得系
    爭房地，當時即已是現況之室內裝潢。伊先將之出租，至83
    年10月間，伊始將系爭房屋收回自住2年多，從未有任何狀
    況發生，直至86年初，伊因鑑於住家與上班地點距離太遠，
    尋求換屋而於86年3月31日與被上訴人簽訂買賣契約書，將
    系爭房地出賣予被上訴人，並完成所有權移轉登記，復於同
    年4月間將該房地交付予被上訴人，交付之現況即是伊於82
    年3月間自前手買受時之室內裝潢。且由建物登記謄本觀之
    ，系爭房屋係完成於74年11月間，伊於82年間買受時曾以系
    爭房屋為擔保設定抵押權，向匯通商業銀行辦理貸款，伊於
    86年間出賣予被上訴人，被上訴人亦曾以系爭房屋為擔保設
    定抵押權，向位於同棟大廈1樓即台北縣三重市○○○路170
    號1樓之台北國際商業銀行貸款。伊既係以自前手買受之現
    狀點交予被上訴人，故縱認有如被上訴人所指之瑕疵，伊亦
    不知情。被上訴人係於伊交付系爭房屋近3年半後，始主張
    有瑕疵存在，早逾法定除斥期間，已不得主張，雖被上訴人
    主張伊有故意隱瞞瑕疵之情事，惟始終不能舉證以實其說；
    況契約成立後，即屬有瑕疵問題存在，亦不再適用不完全給
    付；又被上訴人所提出修繕之單據，僅為估價單，並非正式
    收據或發票，已難憑信，且其上所列修繕項目，多數為裝潢
    裝飾所需，而非所謂債務不履行所造成之損害，尤難認其間
    有因果關係存在等語，資為抗辯。並聲明：(1)原判決廢棄。
    (2)被上訴人在第一審之訴及假執行之聲請均駁回。
三、查兩造於86年3月31日簽訂不動產買賣契約書，由被上訴人
    向上訴人購買坐落台北縣三重市○○○路172-1號6樓房地，
    約定買賣價金為0000000元。上訴人已將系爭房地所有權移
    轉登記與被上訴人依該不動產買賣契約書第4條第3項約定所
    指定訴外人即被上訴人之妻徐鶴娟，被上訴人則已付訖全部
    價金。上開各情為兩造所不爭執，並有不動產買賣契約書、
    及土地及建物登記謄本可證（見原審卷第5、6頁、本院卷第
    39頁），堪信為真。
四、被上訴人主張系爭房屋為海砂屋，業經其提出台灣省結構工
    程技師公會90年8月30日鑑報告書為佐（見原審卷第52至57
    頁），復為上訴人所不爭執。惟被上訴人指稱上訴人明知系
    爭房屋為海砂屋，竟故意不告知被上訴人，並保證無瑕疵而
    出賣予被上訴人，自應負瑕疵擔保責任云云，則為上訴人堅
    決否認，並以前揭情詞置辯。經查：
(一)系爭房屋係於75年間建造完成，上訴人直至82年4月間，始向
  其前手即訴外人黃國安買受，有建物登記謄本可稽（見原審卷
  第39頁），足見上訴人既非原始建築人，亦非直接購自建商，
  顯難認上訴人早已知悉系爭房屋係以海砂建築。
(二)被上訴人雖謂上訴人於買賣當時曾保證系爭房屋非海砂屋，證
  人徐鶴娟亦附和其詞（見原審卷第83頁）。然證人徐鶴娟為被
  上訴人之妻，二人關係密切，利害一致，其證言能否遽採，殊
  堪質疑。而觀諸卷附不動產買賣契約書除於第四條就權利瑕疵
  之擔保，予以約定外，並未就系爭房屋之建材是否為海砂，有
  無含氯離子，予以特別保證之約定（見原審卷第5至6頁）。證
  人即代書鄭源興復證稱：簽約時雙方均在場，價格已談妥，雙
  方相談甚歡，當時被上訴人有問到房子是否有問題，上訴人答
  稱無問題，伊印象系爭房屋是正常沒有問題。這案件結案我們
  有去看房子，看的時候房子都是正常情況。貸款時如果銀行知
  道是海砂屋並不會核貸等語（見原審卷第84至86頁）。足見上
  訴人所稱沒問題，僅屬有無有無權利瑕疵等之一般保證，尚難
  認上訴人有特別保證系爭房屋非海砂屋。
(三)次按證人對於待證事實之陳述，如非親自在場聞見，而係耳聞
  於他人之轉述或告知，亦即所謂傳聞證據者，此項證詞缺乏證
  據力，尚難憑採，最高法院91年度台上字第1521號裁判見解亦
  同，可資參照。證人林冠幸雖於原審證述：「我85年買隔壁棟
  ，我172之3號2樓，我剛買這房子我很關心這房子，85年年初
  剛房子時候我在樓下171之5（號）6樓也就是原屋主被告（上
  訴人）的母親，說他們家的天花板整塊掉下來，砸到他們餐桌
  ，過沒有多久，就有工人去他們家修補，我只知道這些情形，
  當時我們都不知道這房子是海砂屋，到今年我們有請人鑑定我
  們才知道。」（見原審卷第118頁）惟系爭房屋之門牌號碼為
  172之1號6樓，並非證人林冠幸所指之171之5號6樓，二者顯不
  相同。況證人林冠幸既非親眼目睹，而係聽人轉述，揆諸前揭
  說明，自屬傳聞證據，而難作為本件論據。
(四)又上訴人迭稱其向訴外人黃國安購買系爭房屋後，即未再更動
  室內裝潢，並提出照片為佐（見前審卷第35至37頁、本院卷第
  48頁）。證人即上訴人之嫂嫂陳秋月亦證稱於82年後曾向上訴
  人承租系爭房屋，後因上訴人結婚而未再租用，然因係親戚，
  彼此仍有走動，在86年系爭房屋賣出前曾去過該處，裝潢與其
  承租時並無變動等語（見本院卷第43、44頁）。
(五)被上訴人雖舉證人陳茂夫證言為據，指稱上訴人曾重新裝修云
  云。惟按證人為陳述自己所經歷具體事實之人，換言之，其所
  陳述者，必為自己所經歷過去之具體事實，亦即報告自己見聞
  具體事實之經過，而不得對於具體或抽象事實加以判斷。證人
  即被上訴人所僱用之水泥師傅陳茂夫雖於原審證稱：系爭房屋
  天花板有重新修補過，依其判斷，天花板原有貼壁紙，後來天
  花板掉落之後才改用木條還有木板再釘上。前次施工最長大約
  能撐2、3年，我做的大約可以撐1、2年云云（見原審卷第115
  、116頁）。觀其所述，均為其個人判斷，已難採為證據。況
  經本院於94年8月9日再行訊問證人陳茂夫，其到庭結證稱：其
  於接獲本院通知後，曾再到系爭房屋看過，所看到屋內裝潢情
  形即與其當初修好時相同，通常裝潢都是會有個天花板，所以
  住在屋裡的人只能看到天花板，看不到水泥，我前天去看的時
  候，天花板有部分拆下來，所以我看得到我補的水泥部分，如
  果不拆下，我就看不到，也不知道有沒有掉。（見本院卷第86
  、87頁）。而證人陳茂夫係於89年 4月應被上訴人之請裝修系
  爭房屋，距其於94年8月至本院作證時，已有5年之久，其於89
  年間所作裝潢均仍保持，則其前揭所為系爭房屋於2、3年前曾
  為天花板裝修之判斷，顯與事實有所不符。是被上訴人此節主
  張，即無可取。
(六)綜上，本件並無證據足資證明上訴人於出賣系爭房屋時，已知
  悉該屋為海砂屋，而故意不告知，或特為保證非海砂屋之情事
  。
五、按不能即知之瑕疵，至日後發見者，應即通知出賣人，怠於
    為通知者，視為承認其所受領之物，民法第356條第3項定有
    明文。查被上訴人於起訴狀即載明：「89年初情況已極為嚴
    重，經原告僱用水泥師傅到現場觀察並拆除天花板，此時大
    批水泥石塊瞬間掉落，才知美麗裝潢後面竟水泥掉落鋼筋完
    全鏽蝕，經查應係海砂屋，此亦有當時照片為證，原告為全
    家生命財產安全遂由該師傅緊急拆除原有裝潢進行補強措施
    並重新裝潢，總計花費新台幣923611元整，此亦有估價單5
    紙足佐…」（見原審卷第2、3頁），而其所提照片日期為89
    年4月16、17日，估價單則為證人陳茂夫於89年4至5月出具
    予被上訴人，此觀估價單均記載「乙○○先生台照」甚明（
    見原審卷第9至13頁）。顯見被上訴人斯時已知系爭房屋有
    其本件指稱之瑕疵。參以被上訴人自承其於86年7月26日遷
    入至91年12月搬離（見本院卷第112頁），其戶籍亦設於該
    址，而其同住之配偶徐鶴娟於89年10月18日亦委請律師發函
    予上訴人，指稱系爭房屋為海砂屋，請其補強房屋結構瑕疵
    回復原狀或與律師聯絡商討解決方案，此有戶籍謄本及律師
    函可稽（見本院卷第114頁、原審卷第33至34頁）。益徵被
    上訴人對系爭瑕疵知之甚詳。則其遲至90年3月4日始發函予
    上訴人，距其於89年4月間查知瑕疵時已近1年，顯怠於通知
    ，依民法第356條第3項規定，應視為承認其所受領之物，而
    不得再行主張瑕疵擔保請求權。則被上訴人於90年4月30日
    起訴請求減少價金，甚且於90年11月9日始具狀表明解除系
    爭買賣契約（見原審卷第1、75、76頁），於法即有未合。
六、次按所謂特定物之買賣，係指契約成立時，該物已存在，當
    事人並合意以之為買賣標的，於清償期以現狀交付之，即屬
    依債務本旨而為給付者而言，最高法院84年台上字第757號
    裁判亦同此見解，可資參酌。本件海砂屋之瑕疵，係成立於
    兩造買賣之前，且非可歸責於出賣人即上訴人，而上訴人復
    未故意不告知瑕疵，其既已依交付系爭房地，並辦妥所有權
    移轉登記，自無債務不履行可言。
七、從而，被上訴人本於買賣瑕疵擔保及不完全給付法律關係，
    先位請求上訴人應給付0000000元（含系爭房地價金0000000
    元及修補費用926311元）及法定遲延利息；備位請求上訴人
    應給付926311元及法定遲延利息，均屬無據，不應准許。原
    審就先位聲明所為上訴人敗訴之判決，自有未洽。上訴論旨
    指摘原判決不當，求予廢棄改判，為有理由。自應由本院予
    以廢棄改判，如主文第2項所示。
八、因本件事證已臻明確，被上訴人聲請訊問證人許業帆、朱彥
    澔，欲證明其已於91年12月遷出乙情，核無必要，故不再行
    訊問，附此敘明。
九、據上論結，本件上訴為有理由，依民事訴訟法第450條、第
    78條，判決如主文。
中    華    民    國    95    年    1     月    11    日
                  民事第一庭審判長法  官  張耀彩
                                  法  官  林金吾
                                  法  官  盧彥如
正本係照原本作成。
如不服本判決，應於收受送達後20日內向本院提出上訴書狀，其
未表明上訴理由者，應於提出上訴後20日內向本院補提理由書狀
（均須按他造當事人之人數附繕本）上訴時應提出委任律師或具
有律師資格之人之委任狀；委任有律師資格者，另應附具律師資
格證書及釋明委任人與受任人有民事訴訟法第466條之1第1項但
書或第2項（詳附註）所定關係之釋明文書影本。
中    華    民    國    95    年    1     月    12    日
                                  書記官  鄭兆璋
附註：
民事訴訟法第466條之1（第1項、第2項）：
對於第二審判決上訴，上訴人應委任律師為訴訟代理人。但上訴
人或其他法定代理人具有律師資格者，不在此限。
上訴人之配偶、三親等內之血親、二親等內之姻親，或上訴人為
法人、中央或地方機關時，其所屬專任人員具有律師資格並經法
院認為適當者，亦得為第三審訴訟代理人。


司法院資訊處製作；財團法人民間司法改革基金會備份。
